【裁判字號】    94,重訴,11
【裁判日期】    950223
【裁判案由】    殺人
【裁判全文】
臺灣雲林地方法院刑事判決              94年度重訴字第11號
公  訴  人  臺灣雲林地方法院檢察署檢察官
被      告  甲○○
                    現於台灣雲林看守所羈押中
指定辯護人  本院公設辯護人  丙○○
上列被告因殺人案件，經檢察官提起公訴（94年度偵字第4414號）
，本院判決如下：
    主  文
甲○○殺人，累犯，處有期徒刑拾貳年，褫奪公權陸年。
    事  實
一、甲○○前因肅清煙毒條例等案件，經臺灣雲林地方法院分別
    以82年度訴字第803 號（肅清煙毒條例有期徒刑3 年2 月、
    麻醉藥品管理條例有期徒刑4 月）、83年度訴字第624 號（
    肅清煙毒條例有期徒刑3 年2 月、麻醉藥品管理條例有期徒
    刑5 月）各定應執行刑3 年5 月確定。經入監服刑後，於民
    國85年10月9 日假釋出監，嗣經撤銷假釋後，89年10月16日
    入監執行殘刑4 年4 月10日，於93年12月30日縮短刑期執行
    完畢。詎仍不知悔改，於94年10月11日晚間10時許於飲酒後
    ，前往雲林縣斗南鎮○○里○○路40號曾紹福住處訪視曾紹
    福未遇，而於其客廳內休息。嗣於翌日（10月12日）凌晨3
    時許，高裕勝亦於飲酒後到曾紹福上開住處之客廳見到甲○
    ○後，即以輕蔑之語詞嘲笑其跛腳，沒有用等語，雙方發生
    激烈之口角，甲○○因此心生不滿，竟基於殺害高裕勝之犯
    意，進入曾紹福之廚房拿取水果刀（全長約33公分、刀刃寬
    約4 公分）回到客廳後，持刀由上往下朝高裕勝右胸刺入，
    刺斷右側第8 肋骨且割開第7 肋間而進入腹腔，再刺透肝右
    葉右下角，深及右腎及後腹腔軟組織，致高裕勝腹腔、後腹
    腔內大量出血，經送醫急救後延至同年10月14日上午9 時55
    分死亡。甲○○於殺害高裕勝後隨即逃亡，先後躲藏在同縣
    斗南鎮、虎尾鎮、林內鄉等友人住處。嗣於同年10月14日下
    午2 時30分許，警方先在上開曾紹福住處客廳酒櫃下方扣得
    該水果刀，循線再於11月1 日下午5 時許，於林內鄉○○村
    ○○路21之1 號廖素娥（涉犯藏匿人犯罪嫌，由檢察官另為
    不起訴之處分）住處拘獲躲藏於該處之甲○○。
二、案經被害人高裕勝之母乙○○訴由臺灣雲林地方法院檢察署
    檢察官暨該署報相驗後自動檢舉偵查起訴。
    理  由
一、認定犯罪事實所憑之證據及理由：
  1.上開犯罪事實，已據被告坦承不諱。
  2.此外有下列證據可證：
    (一)證人翁建明警詢時及偵訊時於檢察官面前之證述：證明其
      從監視器目睹被告與被害人在案發地點發生激烈爭吵，直
      至發現無爭吵聲音後，發現被害人抱著腹部蹲下來，此時
      證人曾紹福亦進入案發現場，證人翁建明乃走向被害人，
      被害人向其陳述肚子痛，經證人翁建明上前觸摸，發現是
      血，乃知受傷，而與證人曾紹福將被害人送醫。
    (二)證人曾紹福警詢時及偵訊時於檢察官面前之證述：證明扣
      案之兇刀為其家中之物，其經證人翁建明電話通知被告與
      被害人發生嚴重口角，促其返家處理，返家時發現被害人
      已受傷，乃與翁建明合力將被害人送醫。
    (三)證人即被害人之母乙○○警詢時檢察官面前之指訴：證明
      被告殺害其子高裕勝之事實。
    (四)高裕勝被甲○○刺傷平面圖：證明案發現場之情形。
    (五)高裕勝遭甲○○刺傷現場照片4 張：證明案發現場之情形
      。
    (六)水果刀1 把扣案及兇刀照片2 張：證明係被告持以殺人之
      兇器。
    (七)診斷證明書、相驗照片40張、驗斷書：證明被害人當時受
      傷之情形及送醫急救後不治死亡。
    (八)法務部法醫研究所醫鑑字第1840號鑑定書，就傷害觀察
      結果記載：「距頭頂57公分及腹部正中線右側14公分有壹
      穿刺傷，此傷經皮膚刺斷右側第8 肋骨且割開第7 肋間而
      進入腹腔，再刺透肝右葉右下角而刺入後腹腔右側。腹腔
      內積血約300 毫升，後腹腔內積血和血腫逾1500毫升，第
      7 肋間，肝右葉和腸繫膜均具出血，肝右葉與橫膈膜間有
      3 塊大棉墊塞。綜合上述諸點，此穿刺傷之方向為右朝左
      、上朝下，前朝後。」、就死者死亡之看法記載：「死者
      為36歲男性，於94年10月12日凌晨3 時許遭人刺殺，經送
      醫急救並接受剖腹探查手術，延至同月14日不治。遺體經
      解剖發現右側胸腹交界處有壹穿刺傷，經第7 肋間和第8
      肋骨並刺穿肝右葉且傷及右腎和後腹腔軟組織，腹腔內和
      後腹腔內有大量血液和血腫堆積。故死者之死亡原因為腹
      部穿刺合併肝臟破裂及大量內出血；死亡方式為他殺。」
      可證明被害人確係被利器戮刺傷，被告以水果刀戮刺之方
      向為右朝左、上朝下，前朝後，從胸部第7 肋間刺入而進
      入腹腔，再刺透肝右葉右下角，並刺斷右側第8 肋骨，送
      醫急救後延至同月14日不治死亡。
  3.按胸腹部內有人體重要之肝臟等臟器，屬人體要害之部位，
    若以刀器刺穿，隨時有致命之危險，被告為智識清楚之成年
    人，當知此危險性，而本件扣案之刀器刀刃20公分、寬4 公
    分，刀刃銳利，有勘驗筆錄可參，被告持上開長而尖銳之刀
    器由上往下戮刺被害人胸腹部時，應有預見被害人可能因此
    致死，又被害人右側第8 肋骨被刺斷且割開第7 肋間而進入
    腹腔，再刺透肝右葉右下角而刺入後腹腔右側，足見被告用
    力至猛，自有殺人故意。綜上所述，被告自白核與事實相符
    ，堪可採信。事證明確，犯行可以認定。
二、論罪科刑：
    (一)核被告所為，係犯刑法第271條第1項之殺人罪。
    (二)被告有事實欄所述之刑之宣告及執行情形，有被告之臺灣
      高等法院被告全國前案紀錄表可稽，5 年以內再犯本件有
      期徒刑以上之罪，為累犯，依刑法第47條規定加重其刑（
      法定本刑為死刑、無期徒刑部分依法不得加重，僅就法定
      刑有期徒刑部分加重）。
    (三)爰審酌被告所實施之手段，尚屬凶殘，且尚未與被害人家
      屬和解，其與被害人彼此並無深仇大恨，偶因飲酒過量，
      再受被害人之嘲諷，一時失慮誤罹重典，而其僅國中畢業
      ，教育程度不高，犯罪後坦認犯行，犯後態度良好，以及
      被告之家庭狀況、工作情形等一切情狀，量處如主文所述
      之刑。而依其犯罪之性質，認有褫奪公權必要，並予宣告
      褫奪公權6 年。
三、適用法律：
  (一)刑事訴訟法第299條第1項。
  (二)刑法第271條第1項、第47條、第37條第2項。
本案經檢察官張鶴齡到庭執行職務
中    華    民    國    95    年    2     月    23    日
                  刑事第五庭    審判長法  官  陳定國
                                      法  官  李明益
                                      法  官  王素珍
以上正本證明與原本無異。
如不服本判決，應於判決收受後10日內，向本院提出上訴狀（須
附繕本）。
                                      書記官  蘇靜怡
中    華    民    國    95    年    2     月    23    日
附錄本案論罪科刑法條全文：
中華民國刑法第271條
殺人者，處死刑、無期徒刑或十年以上有期徒刑。
前項之未遂犯罰之。
預備犯第 1 項之罪者，處二年以下有期徒刑。


司法院資訊處製作；財團法人民間司法改革基金會備份。
